臺灣臺中地方法院民事判決
                                    110年度豐簡字第866號
原      告  詹鑾    

            余明修  

            余明勳  

            余素卿  


            余素華  

上  五  人
訴訟代理人  楊盤江律師
被      告  林泓均  

訴訟代理人  何永福律師
複代理人    廖耿璋  
上列被告因過失致死案件，經原告提起損害賠償之刑事附帶民事
訴訟（本院110年度交附民字第225號），經刑事庭裁定移送前來
，本院於民國111年2月9日言詞辯論終結，判決如下：
　　    主      文
一、被告應給付原告詹鑾新臺幣（下同）100萬元、原告余素華1
    10萬0,450元、原告余明修50萬元、原告余明勳50萬元、原
    告余素卿50萬元，及均自民國110年5月14日起至清償日止，
    按週年利率百分之五計算之利息。
二、原告其餘之訴駁回。
三、本判決第一項得假執行。但被告如以100萬元、110萬0,450
    元、50萬元、50萬元、50萬元為原告詹鑾、余素華、余明修
    、余明勳、余素卿預供擔保後，得免為假執行。
　　事實及理由
一、原告主張：
  ㈠被告於民國109 年9 月5 日上午5 時36分許前不久，駕駛車
    號000-0000號自用小客車，沿臺中市西屯區中清路3段由清
    武巷往中清路3 段225 巷之方向（即由東往西方向）行駛，
    於同日上午5 時36分許，行經臺中市○○區○○路0段00號時，
    因違規超速行駛，且未注意車前狀況，自外側快車道往右變
    換至慢車道，撞擊右前方被害人余俥論騎乘之機車，致余俥
    論因此撞擊訴外人吳憲杰停放在路邊之車號0000-00自用小
    客車，余俥論因此受有頭、胸、腹部鈍挫傷等傷勢，經送醫
    急救，惟抵達清泉醫院前已無心跳、血壓及自發性呼吸，於
    急救後仍無心跳等反應，於同日上午6 時25分，因多重器官
    損傷不治死亡。
  ㈡原告為余俥論之全體繼承人，爰依侵權行為法律關係，請求
    被告賠償①原告余素華支付之醫藥費450元。②原告余素華支
    付殯葬費（含納骨塔費、禮儀費、法會支出、雜費）82萬3,
    620元。③原告詹鑾之扶養費75萬4,443元。④精神慰撫金，原
    告詹鑾200萬元，其餘原告4人各150萬元。扣除原告已因另
    一無肇事因素之吳憲杰所投保之強制險獲賠200萬元，原告
    每人扣除40萬元後，原告詹鑾請求235萬4,443元、原告余素
    華請求192萬4,070元、原告余明修、余明勳、余素卿各請求
    110萬元等語。
　㈢並聲明：⒈被告應給付原告詹鑾235萬4,443元、原告余素華19
    2萬4,070元、原告余明修110萬元、原告余明勳110萬元、原
    告余素卿110萬元，及均自起訴狀繕本送達被告翌日起至清
    償日止，按週年利率百分之5計算之利息。⒉願供擔保請准宣
    告假執行。 
二、被告則以：對原告余素華請求之醫藥費450元、納骨塔費用2
    6萬1,000元，不爭執，惟就殯葬費總額認以不超過40萬元為
    合理。對原告詹鑾請求之扶養費，被告不爭執。對原告詹鑾
    請求之慰撫金，認以80萬元為合理，其餘原告四人請求慰撫
    金，以50萬元為合理，逾此範圍請求，核屬過高等語，資為
    抗辯。㈠原告之訴駁回。㈡如受不利益判決，願供擔保，請准
    宣告免予假執行。
三、本院之判斷：
　㈠按因故意或過失，不法侵害他人之權利者，負損害賠償責任
    ，民法第184條第1項前段。次按行車速度，依速限標誌或標
    線之規定，無速限標誌或標線者，應依下列規定：一、行車
    時速不得超過50公里。但在設有快慢車道分隔線之慢車道，
    時速不得超過40公里，未劃設車道線、行車分向線或分向限
    制線之道路，時速不得超過30公里；汽車行駛時，駕駛人應
    注意車前狀況及兩車並行之間隔，並隨時採取必要之安全措
    施，道路交通安全規則第93條第1 項第1 款、第94條第3 項
    分別定有明文。經查：
  ⒈本件原告主張被告於上開時、地，駕駛自用小客車，因超速
    行駛，且未注意車前狀況，自外側快車道往右變換至慢車道
    ，撞擊右前方被害人余俥論騎乘之機車，致余俥論因此撞擊
    訴外人吳憲杰停放在路邊之車號0000-00自用小客車，余俥
    論因而死亡之事實，業據原告提出余俥論繼承系統表、臺中
    地檢署109年度偵字第31517號起訴書、臺中市車輛行車事故
    鑑定委員會鑑定書、原告戶籍謄本、臺中市車輛行車事故鑑
    定覆議委員會覆議意見書為證（見附民卷第17頁、第21至38
    頁。本院卷第373至375頁），並為被告所不爭執，堪信為真
    。
　⒉從而，原告依侵權行為法律關係，主張被告應負侵權行為損
    害賠償責任，應屬有據。
  ㈡按不法侵害他人致死者，對於支出醫療及增加生活上需要之
    費用或殯葬費之人，亦應負損害賠償責任。被害人對於第三
    人負有法定扶養義務者，加害人對於該第三人亦應負損害賠
    償責任。不法侵害他人致死者，被害人之父、母、子、女及
    配偶，雖非財產上之損害，亦得請求賠償相當之金額。民法
    第192條、第194條分別定有明文。茲就原告所受損害，論述
    如下：
  ⒈醫療費用：
    原告余素華主張因本件事故支出醫療費450元，業據其提出
    醫療費用單據（見原證4，附民卷39頁），為被告所不爭執
    （見本院卷第67頁），故其此部分請求，應屬有據。
　⒉殯葬費：
　　按殯葬費為收殮及埋葬費用，其賠償範圍應以實際支出之費
    用，並斟酌被害人當地之習俗、被害人之身分、地位及生前
    經濟狀況決定之（最高法院著有84年度台上字第2731號、92
    年度台上字第1427號民事判決參照）。依最高法院過往實務
    見解，遺食（請客酒席）、答禮用毛巾、菸酒部分之費用，
    並非喪葬所必須（最高法院82年度台上字第295號民事判決
    參照）。但請法師為死亡者誦經超渡(祈福)及擺設靈堂、鮮
    花作為告別式場用之費用，屬必要之殯葬費（最高法院84年
    度台上字第1626號民事判決參照）。納骨塔費，盒毛巾費用
    、電子琴費用、油香錢費用、紙厝費用、法會消災費用，雖
    屬治喪之必要費用，但仍應斟酌被害人死亡時當地之喪禮習
    俗及宗教上儀式、被害人之身分地位及生前經濟狀況，決定
    被害人得否請求賠償（最高法院92年度台上字第1135號、96
    年度台上字第2823號、102年度台上字第935號民事裁判參照
    ）。經查：
　⑴原告余素華主張其支出納骨塔費26萬1,000元，業據提出納骨
    塔費用統一發票3紙為證（見原證6，附民卷第49至51頁），
    並為被告所不爭執（見本院卷第67頁），此部分請求，應屬
    有據。　
　⑵原告余素華另主張其支出殯葬禮儀費42萬0,450元、法會支出
    8萬1,720元、雜費6萬元，並提出殯葬禮儀收據7紙、估價單
    1紙為證（見原證5、7，附民卷第41至47頁、第53頁），惟
    為被告所否認，抗辯：費用過高，應以3分之1金額為合理等
    語（見本院卷第67頁）。經查，①其中原告請求之雜費6萬元
    ，因無單據可佐，此部分請求應屬無據。②另就殯葬禮儀費
    、法會支出部分，本院審酌喪禮習俗及宗教上儀式、被害人
    余俥論之身分地位及生前經濟狀況，及參酌106年11月內政
    部委託研究報告「我國殯葬消費行為調查研究」，表4-46統
    計塔位總費用在20萬元以下之比例為73%，圖4-42統計治喪
    總費用40萬元以下之比例為71%，60萬以下之比例為77%（此
    為本院職務上已知之事實，並可參照臺灣高等法院110年度
    上字第542號民事判決），認原告余素華此部分請求之金額
    ，合計納骨塔費用26萬1000元，於60萬元範圍內，尚屬合理
    。逾此範圍之請求，則嫌過高。
　⑶基上，原告本件殯葬費（治喪總費用）之請求，參考被害人
    之身分地位、生前經濟狀況及宗教習俗，認於總額60萬元範
    圍內，應屬有據。逾此範圍之請求，尚嫌過高，不予准許。
  ⒊扶養費：
　⑴按直系血親相互間，互負扶養之義務。夫妻互負扶養之義務
    ，其負扶養義務之順序與直系血親卑親屬同，其受扶養權利
    之順序與直系血親尊親屬同。此觀民法第1114條第1款、第1
    116條之1規定自明。復按負扶養義務者有數人而其親等同一
    時，應各依其經濟能力，分擔義務；受扶養權利者，以不能
    維持生活而無謀生能力者為限。前項無謀生能力之限制，於
    直系血親尊親屬，不適用之，民法第1115條第3項、第1117
    條分別定有明文。又依民法第1115條第3項規定，同一親等
    之數負扶養義務者之經濟能力，如無明顯之差異時，應解為
    平均負擔其義務，此乃法意當然之解釋（最高法院78年度台
    上字第1561號判決意旨參照）。所謂不能維持生活，係指無
    財產足以維持生活而言（最高法院78年度台上1580號、81年
    度台上字第1504號判決意旨參照）。又受扶養權利人請求將
    來受扶養者，應以事實審言詞辯論終結時之財產狀況及該財
    產日後可能消減之情事，推認其得請求受扶養時之財力能否
    維持生活（最高法院108年度台上字第653號判決意旨參照）
    。
　⑵經查，原告詹鑾為40年1月4日生（見附民卷第33頁），於余
    俥論109年9月5日死亡時，已年屆69歲有餘，達法定退休年
    齡，且自陳目前無工作收入（見附民卷第19頁），109年度
    無所得。惟原告詹鑾名下有土地、田賦數筆不動產及汽車，
    財產總值5,344萬5,498元，有稅務電子閘門財產調件明細表
    在卷可參（見本院卷證物袋）。縱使扣除原告詹鑾子女信託
    登記給原告詹鑾之臺中市西屯區下石碑段1974、1974之4、1
    974之5、1974之6、1993、1994及1995地號等7筆土地後，原
    告詹鑾名下之臺中市○○區○○段0000000000000000000地號等5
    筆土地及臺中市○○區○○○段0000○0地號土地及其上同段2750
    建號房屋之課稅現值合計亦有2,001萬5,535元。對照108年
    度臺中市平均每人月消費支出2萬4,281元（見原證9，附民
    卷第67頁），尚難認原告詹鑾無財產足以維持其生活。依前
    揭說明，自難遽認原告詹鑾無財產足以維持生活，有受余俥
    論扶養之必要。故原告詹鑾請求扶養費損害，尚屬無據。
　⒋精神慰撫金：
    按慰撫金之賠償須以人格權遭遇侵害，使精神上受有痛苦為
    必要，其核給之標準固與財產上損害之計算不同，然非不可
    斟酌雙方身分、資力與加害程度，及其他各種情形核定相當
    之數額。且所謂「相當」，應以實際加害情形與其影響是否
    重大及被害人之身分、地位與加害人之經濟情況等關係定之
    （最高法院51年台上字第223號判決先例、86年度台上字第3
    537號判決要旨參照）。經查，本院審酌①原告詹鑾為國小畢
    業（個人戶籍資料查詢結果），目前無工作收入，109年度
    所得資料給付總額為0元、財產總額扣除子女信託登記給原
    告詹鑾之土地後，原告詹鑾名下之不動產課稅現值合計有2,
    001萬5,535元；②原告余素華自陳碩士畢業，從事教育行政
    工作，109年度所得資料給付總額為76萬2,275元、財產總額
    478萬8,030元；③原告余明修為大學畢業，從事工業工程之
    工作，109年度所得資料給付總額為56萬7,799元、財產總額
    478萬8,030元；④原告余明勳自陳大學畢業，從事工業工程
    之工作，109年度所得資料給付總額為60萬8,489元、財產總
    額678萬8,030元；⑤原告余素卿自陳大學畢業，從事行政之
    工作，109年度所得資料給付總額為36萬3,072元、財產總額
    466萬5,625元。被告自陳大學肄業，從事房屋仲介工作，月
    薪約2萬8000元，109年度所得資料給付總額為72萬0,930元
    、財產為汽車一部等情（見附民卷第19頁；本院卷第71頁，
    及證物袋之財產所得資料），及衡酌原告等人因此事故，痛
    失配偶及父親。尤以原告詹鑾與被害人余俥論結婚數十年，
    因余俥論遭此橫禍，頓失其精神上之依靠，老年生活無人相
    互扶持照顧，更顯孤單，原告詹鑾精神上所受痛苦，莫可言
    狀；至於原告余素華等4人，因父親遭此意外，驟然逝世，
    正當可由原告余素華等4人盡孝道責任之際，竟天人永隔，
    驟失父親，對家庭圓滿之期待頓時破滅，其等痛失至親，心
    中倍感悲慟，亦不難想像。另衡酌本件為交通車禍，被告為
    過失犯，被告於系爭車禍後，主動自首，犯後坦承犯行等一
    切情狀，認原告詹鑾請求140萬元慰撫金、原告余素華、余
    明修、余明勳、余素卿等四人分別請求90萬元慰撫金範圍內
    ，尚屬妥適，應予准許。逾此範圍之請求，則嫌過高，不予
    准許。
  ㈢強制險扣抵：
　  按強制汽車責任保險之保險人依強制汽車責任保險法規定所
    為之保險給付，視為被保險人損害賠償金額之一部分，被保
    險人受賠償請求時，得扣除之；本法所稱汽車，係指公路法
    第2條第10款規定之汽車及行駛道路之動力機械，強制汽車
    責任保險法第32條、第5條第1項定有明文。經查：
　⒈原告自承於本件車禍事故發生後，因本件車禍所受損害，業
    已向另一無肇事因素之駕駛人吳憲杰投保之強制汽車責任保
    險之保險人領取保險給付200萬元（見附民卷第13至76頁）
    ，揆諸上揭說明，原告每人已受領之強制汽車責任保險金40
    萬元，應視為被告損害賠償金額之一部份。
　⒉從而，原告詹鑾得請求被告賠償100萬元（計算式：140萬－40
    萬2＝100萬），原告余素華得請求被告賠償110萬0,450（計
    算式：450+60萬＋90萬-40萬＝110萬0,450），原告余明修、
    余明勳、余素卿各得請求被告賠償50萬元（90萬－40萬＝50萬
    元）。
  ㈣本件為侵權行為之債，為給付無確定期限之債務。從而，原
    告請求自起訴狀繕本送達被告翌日（即110年5月14日，見附
    民卷第71頁）起至清償日止，按週年利率百分之5計算之利
    息，合於法規（民法第233條第1項前段、第203條、第229條
    第2 項），為有理由，應予准許。
四、綜上所述，原告依據侵權行為之法律關係，請求被告給付原
    告詹鑾100萬元、原告余素華110萬0,450元、原告余明修50
    萬元、原告余明勳50萬元、原告余素卿50萬元，及均自110
    年5月14日起至清償日止，按週年利率百分之5計算之利息，
    為有理由，應予准許。逾此範圍之請求，為無理由，應予駁
    回。
五、本判決原告勝訴部分，係適用簡易程序所為被告敗訴之判決
    ，依民事訴訟法第389條第1 項第3款規定，應依職權宣告假
    執行。被告陳明願供擔保請准宣告免為假執行（見本院卷第
    67頁），核無不合，爰酌定擔保金額如上。原告就敗訴部分
    所為假執行聲請，僅在促本院於其勝訴時依上開規定職權宣
    告假執行，即無庸准駁，併此敘明。
六、本件為判決基礎已臻明確，兩造其餘攻擊防禦方法及訴訟資
    料，經本院審酌後，核與判決結果不生影響，爰不一一論述
    。 　　
七、本件係原告提起刑事附帶民事訴訟，經本院刑事庭依刑事訴
    訟法第504條第1項規定裁定移送前來，依同條第2 項之規定
    ，免納裁判費，且在本院民事庭審理期間，並未產生其他訴
    訟費用，故不生訴訟費用負擔問題，併予敘明。
中　　華　　民　　國　　111 　年　　2 　　月　　25　　日
                      臺灣臺中地方法院豐原簡易庭
                                  法　官　高士傑
以上正本係照原本作成。
如不服本判決，應於送達後20日內，向本院提出上訴狀並表明上
訴理由，如於本判決宣示後送達前提起上訴者，應於判決送達後
20日內補提上訴理由書（須附繕本）。如委任律師提起上訴者，
應一併繳納上訴審裁判費。
中　　華　　民　　國　　111 　年　　2 　　月　　25　　日
                                  書記官　蔡伸蔚